【裁判字號】    99,司財管,20
【裁判日期】    990317
【裁判案由】    選任遺產管理人
【裁判全文】
臺灣臺南地方法院民事裁定            99年度司財管字第20號
聲  請  人  財政部臺灣省南區國稅局
法定代理人  甲○○
上列聲請人聲請對被繼承人戊○○選任遺產管理人事件，本院裁
定如下：
    主  文
選任財政部國有財產局臺灣南區辦事處臺南分處為被繼承人戊○
○之遺產管理人。
准對被繼承人戊○○（男，民國○○○年○月○○日生，身分證
統一編號：Ｚ000000000號，民國九十八年八月三十一日死亡，生
前最後住所：臺南市○○區○○里○鄰○○街○段二百五十八巷
五十二號）之繼承人為承認繼承之公示催告。
被繼承人戊○○之繼承人，應自前項公示催告最後登載新聞紙之
日起，壹年內承認繼承，上述期限屆滿，無繼承人承認繼承時，
被繼承人戊○○之遺產，於清償債權，並交付遺贈物後，如有賸
餘即歸屬國庫。
聲請程序費用新臺幣壹仟元由被繼承人戊○○之遺產負擔。
    理  由
一、按繼承人均拋棄其繼承權者，準用關於無人承認繼承之規定
    ，民法第1176條第6項定有明文。又繼承開始時，繼承人之
    有無不明，而不能依民法第1177條選定遺產管理人時，得由
    利害關係人聲請法院選任之，並由法院依前項規定為公示催
    告，民法第1178條第2項亦定有明文。
二、本件聲請意旨略以：本件被繼承人戊○○因滯欠83年度綜合
    所得稅罰鍰未繳納，經聲請人所屬安南稽徵所依法移送法務
    部行政執行屬臺南行政執行處執行，為被繼承人戊○○於民
    國98年8月31日於執行程序進行中死亡。查被繼承戊○○之
    合法繼承人皆已拋棄繼承，又截至99年2月1日止，被繼承戊
    ○○尚積欠498,452元未繳納，茲因死亡時尚遺留有遺產可
    供換價以清償其所積欠之租稅債務，故本件仍有續行強制執
    行之實益，為此，聲請人以利害關係人身分聲請法院職權選
    任被繼承人戊○○之遺產管理人，並依法為承認繼承之公示
    催告等語。
三、經查：聲請人主張之前開事實，業據提出被繼承人戊○○除
    戶謄本1件、99年1月19日南院龍家歡98繼字第302號准予備
    查通知函影本1件、繼承系統表1件、財政部臺灣省南區國稅
    局欠稅總歸戶查詢情形表1件、遺產稅課稅資料參考清單2件
    、土地謄本1件附卷為憑。並經本院依職權調閱本院98年度
    司繼字第302、505號拋棄繼承事件卷宗核閱綦詳，是聲請人
    之主張應足採信。又查被繼承人戊○○死亡後，其法定繼承
    人皆已依法拋棄繼承權經本院准予備查，且未準用民法第
    1177條之規定選定遺產管理人，而被繼承人戊○○為聲請人
    之債務人，故聲請人以利害關係人之身分聲請選任被繼承人
    戊○○之遺產管理人，並聲請依法為承認繼承之公示催告，
    核與上開規定並無不合，應予准許。
四、按公示催告期限屆滿，無繼承人承認繼承時，其遺產於清償
    債權，並交付遺贈物後，如有剩餘，歸屬國庫；又按非公用
    國有財產以財政部國有財產局為管理機關，民法第1185條、
    國有財產法第12條分別定有明文。查本件被繼承人戊○○之
    法定繼承人皆已依法拋棄繼承權經本院准予備查，復未準用
    民法第1177條之規定選定遺產管理人，且經本院函詢被繼承
    人戊○○原第一順位繼承人即配偶乙○○、子女辛○○、丙
    ○○、丁○○、庚○○、壬○○、己○○等有無擔任被繼承
    人戊○○之遺產管理人之意願，迄今均未回覆本院，足徵被
    繼承人戊○○之原第一順位繼承人對被繼承人戊○○遺產之
    處置已漠不關心；又查被繼承人戊○○之遺產，倘無人承認
    繼承時，將於清償債權，交付遺贈物後，歸屬國庫，為使被
    繼承人戊○○遺產之處置順利進行，本院認選任財政部國有
    財產局臺灣南區辦事處臺南分處為被繼承人戊○○之遺產管
    理人為適當。
五、依非訟事件法第157條、第24條第1項，裁定如主文。
中    華    民    國    99    年    3     月    17    日
                  家事法庭      司法事務官  林可婷
以上正本係照原本作成。
如對本裁定抗告須於裁定送達後10日內向本院提出抗告狀。
中    華    民    國    99    年    3     月    19    日
                                書  記  官  郭春慧

司法院資訊處製作；財團法人民間司法改革基金會備份。
